臺灣彰化地方法院民事判決　100年度訴字第194號
原　　　告　饒 清 印
訴訟代理人　饒 俊 城
被　　　告　薛 吉 助
訴訟代理人　林 見 軍　律師
複 代理 人　楊 小 慧
複 代理 人　黃  惠
上列當事人間請求損害賠償事件，本院於民國100年6月15日言詞
辯論終結，判決如下：
    主      文
原告之訴駁回。
訴訟費用由原告負擔。
    事實及理由
一、原告主張：被告於民國98年1月1日凌晨，在飲酒後駕駛車牌
    M5－3618號自小客車（搭載訴外人即其配偶張芊卉），沿彰
    化縣員林鎮○○路由西往東行駛，於同日凌晨零時58分許，
    駛至該路580 巷未設號誌之交岔路口左轉該巷時，疏未顯示
    左轉方向燈，且沒有確認後方有無來車，即貿然緊急左轉彎
    ，適訴外人黃吉田駕駛車牌3162－WF號自小客車，搭載懷有
    身孕的原告之女饒盈嫻，沿同路段後方駛來並欲超越被告車
    輛，惟發見被告車輛左轉時，已煞避不及，致在前開巷口遭
    被告車輛撞擊，因而失控撞上巷口建物牆壁，致車上乘客即
    原告之女饒盈嫻傷重不治死亡（一屍兩命）等情，本於侵權
    行為之法律關係，求為命被告應賠償新台幣(下同）200萬元
    （含殯葬費31萬元、慰撫金150 萬元、扶養費19萬元，扶養
    費按每年82,000元計算）之判決。
二、被告則以：本件肇事原因係訴外人黃吉田駕駛自小客車至肇
    事地點，因超速行駛且在劃有分向限制線路段超車不當，撞
    擊同向前方被告所駕駛之自小客車車頭後，失控衝撞前方牆
    壁所致，被告實難防範，業經台灣省彰化縣區車輛行車事故
    鑑定委員會、台灣省車輛行為事故覆議鑑定委員會鑑定在案
    ，自難憑黃吉田片面且不周延之指述率爾為不利於被告之認
    定。再者經交通大學鑑定肇事責任結果，亦採相同見解，有
    台灣彰化地方法院檢察署檢察官99 年度調偵字第597號不起
    訴處分書可參，被告已盡注意之義務而無過失，並非沒有打
    左轉方向燈。況原告之請求應有被害人全體繼承人併為請求
    ，且其請求金額亦屬過鉅等語，資為抗辯。
三、原告主張被告與訴外人黃吉田駕車於前揭時地發生車禍，致
    黃吉田自小客車內之乘客即原告女兒饒盈嫻因此傷重死亡之
    事實，有所提警製道路交通事現場圖、殯葬費單據等影本為
    證，並為被告不爭執，堪信為真實。
四、原告主張前開交通事故，係因被告酒後駕車（事故發生後約
    二小時酒測值每公升0.12毫克），且於左轉彎時，未顯示左
    轉燈所致，被告有過失之事實，為被告否認。經查：
  1.由警製現場圖、肇事雙方在刑事部分之供述及肇事相片可知
    ，肇事地點為交岔路口，劃有分向限制線（雙黃線），不得
    超車，且速限50公里以下，訴外人黃吉田竟以時速約70至80
    公里之速度超速行駛，並跨越雙黃線違規超越同向前方由被
    告駕駛之自小客車，致於超車途中撞擊左轉的被告車之左前
    車頭，再失控撞擊前方牆壁而肇事，黃吉田在超車前亦未先
    鳴喇叭或變換燈光，待被告車減速靠邊或以手勢或亮右方向
    燈表示允讓後再行超車（道路交通安全規則第101條第1項第
    3款、第5款），顯見車禍肇事原因為訴外人黃吉田超速行駛
    且在劃有分向限制線路段超車不當，被告車在前行駛左轉，
    遭超速及跨越分向限制線違規超車之黃吉田車從左後方撞擊
    ，乃屬不能防範，自不能認為有過失。
  2.原告主張被告車於左轉彎前未顯示方向燈，為被告否認。訴
    外人黃吉田在刑事偵查時，雖陳稱被告車在左轉前未顯示方
    向燈云云。然黃吉田當時車速甚快，欲超越前方被告車時，
    復未鳴喇叭或變換燈光，在被告車減速靠邊或亮燈表示允讓
    前，即跨越雙黃線加速超車，是否能確實看清被告車有無顯
    示左向方燈，不無疑問。再者，黃吉田為被害人饒盈嫻之未
    婚夫，與被害人及原告關係密切，且應負肇事責任，其陳述
    內容客觀性不足，有具體事實可認為有偏頗之虞，難遽以採
    信。況且，道路交通安全規則第102條第1項第5 款「左轉彎
    時，應距交岔路口三十公尺前顯示方向燈或手勢，換入內側
    車道或左轉車道，行至交岔路口中心處左轉，並不得占用來
    車道搶先左轉。」之規定，並非針對同向同車道行駛之前後
    汽車所作規範，如兩汽車前後於同向同一車道行駛，則應依
    同規則第94條第2項後段、第3項規定，隨時注意前車之行動
    ，及注意車前狀況並隨時採取必要之安全措施。即前後車行
    駛至交岔路口之行車秩序，並無前方車轉彎時應禮讓後方車
    之規定。故縱使被告當時未顯示左轉方向燈即行左轉，亦無
    注意後方車輛是否欲超車之義務。況肇事地點不得超車，且
    黃吉田違規超車時，也未以任何方式促使被告知悉其欲超車
    ，殊難認為被告有能事先預見黃吉田車欲超越己車之情事，
    並得加以注意及防範，要難認其有何過失。原告主張被告左
    轉彎前未顯示左轉方向燈，被告對車禍發生有過失，委無可
    取。
  3.被告在事後經警測得之酒精濃度呼氣值為每公升0.12毫克，
    推算肇事時酒精濃度約為每公升0.32毫克（參被告所提前開
    99年度調偵字第597號不起訴處分書第4頁），被告於刑事偵
    查中亦承認駕車前有飲酒等情。被告駕車雖有違道路交通安
    全規則第114條第2款飲用酒類後吐氣所含酒精濃度超過每公
    升0.25毫克不得駕車之規定。然此僅屬其飲酒後酒精濃度超
    過規定標準，應否依道路交通管理處罰條例第35條第1項第1
    款規定處罰之問題，客觀上與前開車禍之發生並無相當因果
    關係存在，無從據以認定被告違反此項規定駕車，對於其在
    左轉時，遭後方違規超車的黃吉田車撞擊所發生之交通事故
    有何原因力。原告執為原告應負肇事過失責任之論據，亦無
    可採。
  4.被告在檢察官偵訊時，就檢察官所問：「為何沒確定後方有
    無來車再左轉？」、「是否承認有過失？」分別答稱：「一
    時疏忽。」、「有。」（參98年度相字第7號相驗卷附98年1
    月1日下午5時30分訊問筆錄），其所稱一時疏忽及有過失者
    ，係指左轉彎前沒有確定後方有無來車而言，甚為顯然。但
    同向同車道前後車之間，應依道路交通安全規則第94條之規
    定行駛，同規則第102條第1項第5 款左轉彎時應顯示方向燈
    或手勢之相關規定，並非針對同向同車道行駛之前後汽車所
    作之規範，已如前述，肇事地點為雙向各一個車道，並劃有
    分向限制線（雙黃線），被告於左轉彎時本無應注意後方是
    否有來車超越之義務，訴外人黃吉田在超車前亦未對前方車
    為任何示警措施，其超速並跨越分向限制線超車，以致肇事
    ，要難認為被告有何過失。被告在偵查中以其「一時疏忽，
    未確定後方來車」，陳述其「有過失」，既與事實不符，也
    與原告所主張被告為有左轉未顯示方向燈及酒測值超過不得
    駕車標準之過失者不同，尚無從執為被告應負肇事責任之依
    據。
  5.另刑事偵查中經檢察官送鑑定結果，台灣省彰化縣區車輛行
    車事故鑑定委員會、台灣省車輛行為事故覆議鑑定委員會及
    國立交通大學（運輸科技與管理學系），均一致認為訴外人
    黃吉田駕駛自小客車，行經劃有分向限制線路段，超速行駛
    且超車不當，為肇事原因，被告駕駛自小客車，遭後方黃吉
    田車撞擊，無肇事因素，復有鑑定意見書可按（參前開99年
    度調偵字第597號不起訴處分書第6、7頁)。原告並未舉出足
    以證明被告有何過失，且為肇事原因之客觀事證，空言主張
    被告應負肇事過失責任，自難以採取。
五、綜上所述，被告就因前開交通事故致被害人饒盈嫻死亡，並
    無肇事因素，原告主張被告為有過失，為無可採。其依侵權
    行為之法律關係，請求被告賠償，於法不合，應予駁回。
據上論結，原告之訴為無理由，依民事訴訟法第78條，判決如主
文。
中    華    民    國   100    年    6     月    29    日
                          民事第一庭
                              法  官  陳 瑞 水
以上正本係照原本作成。
如對判決上訴，應於判決送達後20日內向本院提出上訴狀。如委
任律師提起上訴者，應一併繳納上訴審裁判費。
中    華    民    國   100    年    6     月    29    日
                              書記官  莊 素 美